【裁判字號】    95,易,84
【裁判日期】    951212
【裁判案由】    竊盜等
【裁判全文】
臺灣臺東地方法院刑事判決                95年度易字第84號
公  訴  人  臺灣臺東地方法院檢察署檢察官
被      告  甲○○
上列被告因竊盜等案件，經檢察官提起公訴（95年度偵字第876
號），本院判決如下：
    主  文
甲○○無罪。
    理  由
一、公訴意旨略以：被告甲○○與乙○○係同居男女朋友關係，
    甲○○趁乙○○於民國91年間因車禍受傷得以獲得國泰人壽
    保險股份有限公司保險理賠金共新臺幣（下同）727,301元
    ，然因住院開刀意識不清之際，竟基於意圖為自己不法所有
    之概括犯意，先於91年間某日，在臺東縣卑南鄉○○村○○
    路179之1號與乙○○同居之住處，竊取乙○○所有臺東區中
    小企業銀行（下稱臺東企銀）存摺1本及提款卡1張（帳號：
    0000000000000 號），並於國泰人壽保險股份有限公司將保
    險理賠金匯款入上開帳戶後，自91年11月21日起至92年8月
    26日止，連續將該提款卡插入臺東縣臺東市豐田里附近之Ａ
    ＴＭ自動櫃員機，並輸入因與乙○○同居而得知之提款卡密
    碼，以此不正方法，由該自動櫃員機提領現金共866,741元
    得逞（含乙○○其他存入之款項），而供己花用，因認被告
    涉有刑法第320 條第1項竊盜罪嫌及刑法第339條之2第1項由
    自動付款設備取得他人財物罪嫌。
二、按犯罪事實應依證據認定之，無證據不得認定犯罪事實；又
    不能證明被告犯罪或其行為不罰者，應諭知無罪之判決，刑
    事訴訟法第154條第2項、第301條第1項，分別定有明文。又
    認定不利於被告之事實，須依積極證據，苟積極證據不足為
    不利於被告事實之認定時，即應為有利於被告之認定，更不
    必有何有利之證據；而事實之認定，應憑證據，如未能發現
    相當證據，或證據不足以證明，自不能以推測或擬制之方法
    ，以為裁判基礎；再認定犯罪事實所憑證據，雖不以直接證
    據為限，間接證據亦包括在內；然而無論直接或間接證據，
    其為訴訟上之證明，須於通常一般之人均不致有所懷疑，而
    得確信其為真實之程度者，始得據為有罪之認定，若其關於
    被告是否犯罪之證明未能達此程度，而有合理性懷疑之存在
    ，致使無從形成有罪之確信，根據「罪證有疑，利於被告」
    之證據法則，即不得遽為不利被告之認定，最高法院30年上
    字第816號、40年臺上字第86號、76 年臺上字第4986號判例
    意旨可供參照。
三、公訴人認被告涉犯竊盜、詐欺罪嫌，無非以被告甲○○於警
    詢、檢察事務官詢問及偵訊時均稱有於上開時地持乙○○之
    提款卡領取上開款項，告訴人乙○○於警詢時之指訴及乙○
    ○上開存摺影本1份為據。被告於本院審理中固不否認有持
    乙○○之上開存摺、提款卡提領乙○○臺東企銀866,741元
    之事實，然堅詞否認有何竊盜、詐欺犯行，辯稱：其與乙○
    ○係同居男女朋友，同居期間與被害人父母及兩人所生2個
    小孩一起住，提款都有經過乙○○同意，並告知目的，確實
    有花這些錢，那些錢是要養小孩，包括奶粉、尿布、用在乙
    ○○父母身上、修乙○○祖墳、清償借款、乙○○住院期間
    花費、會錢6,000元，都是從這筆錢提出來支付，乙○○姊
    姊朱矜鳳知道這些事情等語。經查：
  (一)告訴人乙○○雖於警詢時指稱被告自91年11月20日起至92年
    8月26日止陸續盜領其保險理賠金及存款等語，惟於本院審
    理中到庭具結證稱，其與被告曾為同居之男女朋友關係，住
    在其位在利嘉之住處，並生育2名子女，當時其幫姊姊朱矜
    鳳擺葉子打臨工維生，發生車禍後，保險公司有理賠金額，
    被告領取每一筆金額前，均有徵得其同意，作為養育子女的
    費用等語，是其指訴前後反覆，因此，告訴人於警詢中陳稱
    未曾同意被告提款乙節，即不能無疑。
  (二)證人即告訴人之姊朱矜鳳到庭具結證稱，被告和乙○○自89
    年起同居，生2個小孩，名為田邵薇、田邵軒，其父母也住
    在一起，乙○○為幫其辦理貸款，曾和被告一起辦理臺東企
    銀存款帳戶，開戶後，存摺、印章由乙○○和被告保管，乙
    ○○發生車禍後，存摺、印章由被告保管，乙○○住院期間
    ，由被告照顧，乙○○發生車禍後，家中經濟來源即為理賠
    的錢，用以支付家裡水電費、小孩奶粉、尿布，他們吃的，
    家裡開銷，其父母要用的，水電費，其並曾向被告借乙○○
    的錢60,000元，隔月就還了，修祖墳花100,000元，還買飲
    水機、電冰箱、洗衣機等語，顯見乙○○發生車禍後，其等
    家庭生活費用來源為保險理賠金，而乙○○住院期間均由被
    告照顧，且系爭帳戶之存摺、印章均由被告保管中，自堪認
    乙○○同意被告提領系爭款項，以支付家庭生活費用，核與
    乙○○於警詢時陳稱臺東企銀之存款簿自開戶後即由被告保
    管及使用等語相符，自足認兩人同居期間，由被告負責保管
    告訴人之存摺及提領款項，乙○○既將存摺交由被告保管，
    被告自無何竊取存摺之犯行；另乙○○既同意被告提領上開
    款項，亦難認被告有何竊取金錢及利用自動付款設備詐領款
    項之犯行，是以被告辯稱經由乙○○同意後，始提領理賠金
    以支付生活開支等語，堪以採信。
四、綜上所述，本件既欠缺積極證據可資證明被告係未得乙○○
    之同意，持其上開存摺、提款卡提領其帳戶內款項之事實，
    而被告所辯係經過乙○○同意，始提領其帳戶內之款項以支
    付家庭生活支出等語，亦非不可信。從而，檢察官起訴被告
    涉有竊盜、詐欺之犯行，尚有合理性之懷疑存在，無法使本
    院形成有罪之確信。此外，復無其他積極證據足資證明被告
    有檢察官所指犯行，不能證明被告犯罪，應諭知被告無罪之
    判決。
據上論斷，應依刑事訴訟法第301條第1項，判決如主文。
本案經檢察官丙○○到庭執行職務。
中    華    民    國    95    年    12    月    12    日
                  刑事第一庭  審判長法  官  陳中和
                                    法  官  詹慶堂
                                    法  官  徐淑芬
以上正本證明與原本無異。
如不服本判決，應於判決送達後10日內向本院提出上訴狀（須附
繕本）。
「切勿逕送上級法院」
                                    書記官  王希文
中    華    民    國    95    年    12    月    12    日


司法院資訊處製作；財團法人民間司法改革基金會備份。
